【裁判字號】    99,訴,2860
【裁判日期】    991029
【裁判案由】    偽證
【裁判全文】
臺灣臺中地方法院刑事判決              99年度訴字第2860號
公  訴  人  臺灣臺中地方法院檢察署檢察官
被      告  鄭劍釗
指定辯護人  義務辯護人  何立斌律師
上列被告因偽證案件，經檢察官提起公訴（99年度偵字第19663
號），被告於準備程序中就被訴事實為有罪之陳述，經告知簡
式審判程序之旨，並聽取公訴人、被告及辯護人之意見後，由本
院合議庭裁定由受命法官獨任進行簡式審判程序，判決如下：
    主  文
鄭劍釗犯偽證罪，處有期徒刑陸月。
    事實及理由
一、鄭劍釗前因毒品危害防制條例、竊盜等案件，經定應執刑有
    期徒刑10年1月確定後，於民國96年6月23日縮短刑期假釋出
    監，嗣於98年10月27日撤銷保護管束入監執行殘刑，並因減
    刑後，尚應執行殘刑2年4月22日（於本案未構成累犯）。鄭
    劍釗於98年11月30日15時許在本院第1法庭就本院98年度訴
    字第3062號被告顏進洲違反毒品危害防制條例案件審理時，
    及該案件經提起上訴後，於99年7月13日上午9時50分在臺灣
    高等法院臺中分院第24法庭就99年度上訴字第566號被告顏
    進洲違反毒品危害防制條例案件審理時，以證人身分出庭具
    結作證，明知其確曾於98年7月5日晚上22時許，在臺中市○
    ○路及工學路附近之中醫診所，以新台幣1000元之代價，向
    顏進洲購買第一級毒品海洛因1小包（顏進洲所涉販賣第一
    級毒品等案件，經臺灣高等法院臺中分院於99年8月3日以99
    年度上訴字第566號判處應執行有期徒刑18年後，因均未據
    上訴，已於99年8月16日確定在案)，且知悉具結作證之證人
    ，依法有據實陳述之義務，不得為匿飾增刪之虛偽陳述，竟
    恐遭報復，而就上開案件於案情有重要關係之事項，供前具
    結而故意為偽證之接續犯意，先後虛偽證稱略以：「沒有，
    我打好幾次電話給他，但是都沒有碰到面、我跟顏進洲沒有
    見面、我沒有跟顏進洲買過毒品」、「都沒有（指向顏進洲
    買過毒品），我每次打電話給他時，他都是很忙，所以我們
    都沒有見面、找他（指顏進洲）出來就是大家朋友聊天」云
    云，足以影響法院對於有關顏進洲涉販賣第一級毒品案件審
    理之正確性。
二、案經臺灣高等法院臺中分院依職權告發臺灣臺中地方法院檢
    察署檢察官簽分偵查起訴。
    理  由
一、本案被告鄭劍釗所犯係死刑、無期徒刑、最輕本刑為3年以
    上有期徒刑以外之罪，被告於準備程序中就被訴事實為有罪
    之陳述，經告知簡式審判程序之旨，並聽取公訴人及被告之
    意見後，本院合議庭認為適宜而依刑事訴訟法第273條之1第
    1 項規定，裁定由受命法官獨任進行簡式審判程序，且依同
    法第273條之2、第159條第2項之規定，不適用傳聞法則有關
    限制證據能力之相關規定，合先敘明。
二、上揭犯罪事實，業據被告鄭劍釗於本案偵查、本院準備程序
    及審理時均坦承不諱，且有被告鄭劍釗就本院98年度訴字第
    3062號顏進洲違反毒品危害防制條例案件98年11月30日審理
    時及臺灣高等法院臺中分院99年度上訴字第566號顏進洲違
    反毒品危害防制條例案件99年7月13日審理時，均以證人身
    分具結作證之審判筆錄影本、被告鄭劍釗簽名具結之結文影
    本及臺灣高等法院臺中分院99年度上訴字第566號判決書等
    在卷可稽，足徵被告之自白與事實相符，堪予採信。本件事
    證明確，被告犯行堪予認定，應依法論科。
三、按刑法上之偽證罪，不以結果之發生為要件，一有偽證行為
    ，無論當事人是否因而受有利或不利之判決，均不影響其犯
    罪之成立。而該罪所謂於案情有重要關係之事項，則指該事
    項之有無，足以影響於裁判之結果者而言（最高法院71年台
    上字第8127號判例足參），是核被告所為，係犯刑法第168
    條之偽證罪。次按上訴人所為應成立偽證罪，該罪為侵害國
    家法益之犯罪，其罪數應以訴訟之件數為準，上訴人雖先後
    二度偽證，然僅一件訴訟，應論以單純一罪，無連續犯罪之
    可言最高法院72年臺上字第3311號著有判例可佐），故偽證
    罪所侵害之法益係國家之審判權，故對於同一訴訟案件，證
    人縱於偵、審中，先後多次具結而為虛偽之陳述，因所侵害
    國家審判權之法益仍屬一個，應僅成立單一之偽證罪。是以
    ，本件被告於上開違反毒品危害防制條例案之第一、二審審
    理時，供前具結，先後就於案情有重要關係之事項，為虛偽
    證述，仍僅成立一偽證罪。又犯偽證罪，於所虛偽陳述之案
    件裁判確定前自白，減輕或免除其刑，刑法第172條定有明
    文，查本件臺灣高等法院臺中分院99年度上訴字第566號被
    告顏進洲違反毒品危害防制條例案件，於99年8月16日業已
    確定，有本院電話紀錄表在卷可參，被告於99年9月7日在臺
    灣臺中地方法院檢察署檢察官就本案進行訊問時，雖已坦承
    在卷，然上開自白既在顏進洲違反毒品危害防制條例案件確
    定之後，自無刑法第172條減刑之適用，併此敘明。爰審酌
    被告藐視證人到庭作證應據實陳述之義務，任意虛捏情詞，
    妨害國家司法權之行使，致生無益訴訟程序之進行、浪費無
    謂之司法調查資源，且所偽證者係情節非輕之販賣第一級毒
    品案件，惟念其經臺灣高等法院臺中分院告發後，迭於偵、
    審中均坦承犯行、犯後態度尚佳，暨其犯罪之動機、目的、
    智識程度、生活狀況等一切情狀，量處如主文所示之刑，以
    示懲儆。公訴人雖認被告虛偽證述，浪費國家資源，犯行重
    大，具體求刑被告有期徒刑1年10月等語，然本院綜合卷證
    ，本件被告在他案為證人針對伊施用毒品之來源具結作證時
    ，因恐該販賣第一級毒品案件之被告日後報復，為自身安全
    顧慮，方就案情有重要關係之事項，為不實之證述，認對於
    被告科以如主文所示之刑，應已足懲戒被告，公訴人之求刑
    ，尚屬過重，附此說明。
據上論斷，應依刑事訴訟法第273 條之1第1項、第299條第1項前
段，刑法第168條，判決如主文。
本案經檢察官林于人到庭執行職務
中    華    民    國    99    年    10    月    29    日
                  刑事第九庭    法  官  林靜芬
以上正本證明與原本無異。
如不服本判決應於收受送達後10日內向本院提出上訴書狀，並應
敘述具體理由；其未敘述上訴理由者，應於上訴期間屆滿後20日
內向本院補提理由書（均須按他造當事人之人數附繕本）「切勿
逕送上級法院」。
                                書記官  黃雅青
中    華    民    國    99    年    10    月    29    日

司法院資訊處製作；財團法人民間司法改革基金會備份。
